福建金門地方法院民事裁定
111年度消債清字第3號
聲  請  人  
即  債務人  王愛琳
代  理  人  鄭凱鴻律師(法扶律師)
相  對  人
即  債權人  臺灣銀行股份有限公司

法定代理人  許志文
代  理  人  林淑女


相  對  人
即  債權人  台北富邦商業銀行股份有限公司

法定代理人  程耀輝


相  對  人
即  債權人  玉山商業銀行股份有限公司

法定代理人  黃男州
代  理  人  林慧琪
上列當事人聲請消費者債務清理事件，本院裁定如下：
    主  文
債務人甲○○自民國一一一年八月一日下午四時起開始清算程序。
命司法事務官進行本件清算程序。
    理  由
一、按債務人不能清償債務或有不能清償之虞者，得依本條例所
    定更生或清算程序，清理其債務；債務人對於金融機構負債
    務者，在聲請更生或清算前，應向最大債權金融機構請求協
    商債務清償方案，或向其住、居所地之法院或鄉、鎮、市、
    區調解委員會聲請債務清理之調解，消費者債務清理條例（
    下稱消債條例）第3條、第151條第1項分別定有明文。此係
    採前置協商主義，是債務人於協商程序中，自應本於個人實
    際財產及收支狀況，依最大誠信原則，商討解決方案。如終
    究不能成立協商，於聲請更生或清算時，法院審酌上開條文
    所謂「不能清償或有不能清償之虞」，允宜綜衡債務人全部
    收支、信用及財產狀況，評估是否因負擔債務，而不能維持
    人性尊嚴之最基本生活條件，所陳報之各項支出，是否確屬
    必要性之支出，如曾有協商方案，其條件是否已無法兼顧個
    人生活之基本需求等情，為其判斷之準據。又法院開始清算
    程序之裁定，應載明其年、月、日、時，並即時發生效力。
    法院開始更生或清算程序後，得命司法事務官進行更生或清
    算程序，必要時得選任律師、會計師或其他適當之自然人或
    法人1人為監督人或管理人，復為同條例第83條第1項、第16
    條第1項所明定。
二、聲請人前經本院以107年度消債更字第6號裁定開始更生程序
    ，並經本院司法事務官以108度司執消債更字第3號進行更生
    程序。聲請人所提更生方案，條件為自更生方案認可裁定確
    定之次月起，每個月為1期，共清償6年72期，每期清償新臺
    幣（下同）147元，共1萬587元（計算式：147*12=10,587）
    ，清償成數5.23％（計算式：10587/212,201＝5.23％）。案經
    本院司法事務官於民國111年6月9日依據消債條例第60條第1
    項規定，函請債權人以書面確認是否同意，債權人均以書面
    表示不同意，不符消債條例第60條第2項規定之債權人會議
    可決條件。本院司法事務官審酌上情，即依消債條例第61條
    第1項規定，簽請本院裁定是否開始清算程序等情，此經本
    院核閱108年度司執消債更字第3號更生事件全卷自明。是以
    ，本院應綜合聲請人目前全部收支及財產狀況，評估其是否
    已達不能維持符合人性尊嚴之最低生活條件，而有「不能清
    償債務或有不能清償之虞」之情形。經查：
  ㈠關於聲請人之收入部分，聲請人提出更生方案之時，原向金
    門縣政府申請「安心即時上工計畫」，每月收入約有1萬2,0
    00元，扣除勞、健保後，估算每月大約1萬1,000元，惟於11
    1年3月12日離職。經本院司法事務官函詢是否得另覓工作，
    聲請人表示近期無覓得工作之可能，擬以政府補助作為更生
    期間收入來源7,047元以為清償，並將更生方案每月清償金
    額由1,032元修改為147元（見本院108度司執消債更字第3號
    卷（二）第39-40頁、第57-60頁、第69頁）。至聲請人之支
    出部分，聲請人主張目前無工作，扣除未成年子女之扶養費
    用，自陳每日僅吃1餐至2餐或吃罐頭維生，個人膳食費每月
    1,500元、房屋租金每月5,000元、個人手機費每月400元，
    個人生活支出合計每月6,900元。
  ㈡依此，聲請人於更生方案履行期間之必要生活費用合計為496
    ,800元（計算式：6,900*72=496,800）。又聲請人於更生方
    案履行期間可處分所得總額507,384元（計算式：7,047*72=
    507,384），扣除該期間必要支出總額496,800元，尚負債10
    ,584元（計算式：496,800-507,384＝-10,584）。足認聲請
    人收入過低，是否得以維持自己及未成年子女之生活所必須
    已有疑義，更遑論履行更生方案，且其更生方案未有保證人
    ，僅以政府補助作為更生方案履行期間收入為清償，難認已
    盡力清償債務。
　㈢基此，聲請人所提更生方案未經債權人會議可決，且聲請人
    始終無法提出較高清償成數之更生方案等事實，均足認定。
    因此，聲請人所提上開更生方案未合於消債條例第64條第1
    項規定，以裁定認可更生方案之情形。
三、綜上所述，依聲請人之實際收入及支出狀況，其所提出更生
    方案，顯未達盡力清償程度之條件，與消債條例第64條第1
    項關於得逕行裁定認可更生方案此規定之要件不合，本院自
    不得逕以裁定認可其更生方案。另聲請人提出修正後之更生
    方案，難認已盡力清償債務，且債權人受償金額過低，條件
    非屬公允，難認其具有清償債務之誠意。再司法事務官復已
    依消債條例第61條第2項規定，向聲請人、債權人曉諭更生
    程序轉換為清算程序之法律效果（見本院卷（二）第93-121
    頁），使其等有陳述意見之機會，本院自得依同條第1項規
    定裁定開始清算程序，此外，本件查無消債條例第6條第3項
    、第8條或第82條所定應駁回清算聲請之事由存在，故本院
    命司法事務官進行本件清算程序，爰裁定如主文所示。
四、又法院裁定開始清算程序後，得命司法事務官進行清算程序
　　，消費者債務清理條例第16條第 1項亦有明文，爰併裁定如
　　主文第2項所示。
中　　華　　民　　國　　111 　年　　8 　　月　　 1　　日
                  民事第一庭  法　官　黃俊偉
以上正本係照原本作成。　　　　　　　　　
本裁定不得抗告。
本裁定已於111年8月1日下午4時公告。
中　　華　　民　　國　　111 　年　　8 　　月　　 1　　日
                              書記官  黃紹洧